【裁判字號】    89,簡上,58
【裁判日期】    890927
【裁判案由】    偽造文書
【裁判全文】
臺灣基隆地方法院刑事判決                          八十九年度簡上字第五八號
    上  訴  人
    即  被  告  甲○○
右上訴人因偽造文書案件，不服本院基隆簡易庭八十八年度基簡字第八一三號中華民
國八十九年三月十日第一審判決（聲請案號：八十八年度偵字第五五四八號），提起
上訴，本院合議庭判決如左：
    主  文
上訴駁回。
    事  實
本院認定之事實與第一審判決書記載相同，茲引用之。
    理  由
一、訊據被告甲○○，固坦承於八十八年七月三日凌晨零時十六分許，在台北縣新台
    五線因酒後駕駛Ｔ六--八四二五號自用小客車，經台北縣警察局汐止分局警備隊
    警員簽發違反道路交通管理事件通知單，並代保管其所有之管轄編號00000
    0000000號駕駛執照，旋於同日上午十時十三分許，至基隆監理站謊報上
    開駕駛執照遺失而申請補發管轄編號四二Ｚ000000000號駕駛執照，嗣
    因基隆監理站通知裁罰，其又於八十八年七月十九日上午八時四十六分許，至基
    隆監理站表示上開補發之駕駛執照又遺失，而另申請補發管轄編號000000
    000000號駕駛執照，並提供基隆監理站執行吊扣之事實不諱，復有交通部
    公路局台北區監理所基隆監理站八十八年八月九日（八八）北監基字第八八二八
    五七六號函一份、台北縣警察局舉發違反道路交通管理事件通知單一份、管轄編
    號000000000000號駕駛執照一張、汽（機）車駕駛人審驗暨各項異
    動登記書二份、管轄編號000000000000號駕駛執照影本一紙、基隆
    監理站汽車駕駛人螢幕列印資料一份在卷足資佐證，惟矢口否認有連續二次謊報
    駕駛執照遺失並申請補發之犯行，並辯稱：第一次因謊報遺失而申請補發之管轄
    編號四二Ｚ000000000號駕駛執照確實遺失，故另申請補發管轄編號0
    00000000000號駕駛執照讓基隆監理站執行吊扣云云。惟查，被告第
    一次因謊報駕駛執照遺失而申請補發之管轄編號四二Ｚ000000000號駕
    駛執照究竟於何時、何地、因何原因遺失？均未據被告陳明，且被告自警訊、偵
    查迄本院審理終結止，亦未提出駕駛執照遺失後之登報作廢資料或警局備案資料
    等相關物證以實其說，再者，被告係職業聯結車駕駛人，若駕駛執照遺失未即時
    申請補發，其無照駕駛期間勢必隨時受罰，此乃被告於駕駛執照經警局代為保管
    後，旋於同日向監理站謊報遺失而申請補發之原因，則被告豈有可能於補發後之
    駕駛執照遺失時，未立即向監理站申請補發，竟遲至監理站裁罰當日始向承辦人
    表示前次補發之駕駛執照又再度遺失而申請補發供監理站吊扣？被告空言置辯，
    核與常情有違，不足採信。本件事證明確，被告犯行堪以認定。
二、經查，監理機關現行作業雖已取消登記駕駛人駕駛執照異動登記之簿冊，惟係將
    所有異動資料登載於電腦檔案中，且異動原因係依申請人所填寫之異動登記書上
    所選取之異動原因代碼（如遺失者為「２」）據以登載於前述電腦檔案中，則上
    開電腦檔案自係以電磁紀錄，藉由電腦之處理所顯示之符號，足以為表示其用意
    之證明者，依刑法第二百二十條第二項規定，應以文書論。核被告明知不實之異
    動原因，使不知情之公務員據以登載於職務上所掌之電腦異動資料檔案之行為，
    係犯刑法第二百十四條之明知不實事項而使公務員登載不實罪。至於公務員依據
    行為人之申請而補發之駕駛執照，為公務員之職權行為，且補發之駕駛執照如未
    登記任何不實之事項，則難認係經為不實登載之公文書，行為人持該補發之駕駛
    執照行使，亦難認已觸犯行使罪（司法院七十五年度廳刑一字第八三七號函參照
    ），本件聲請簡易判決處刑之檢察官認被告係犯刑法第二百十六條、第二百十四
    條之行使使公務員登載不實之文書罪，尚有未洽，應予變更其聲請簡易判決處刑
    之法條。被告先後二次使公務員登載不實之犯行，時距僅數日，且觸犯相同構成
    要件，顯係基於概括犯意而為，應依連續犯論以一罪並加重其刑。原審判決援引
    刑事訴訟法第三百條、刑法第五十六條、第二百十四條、第二百二十條第二項、
    第四十一條、罰金罰鍰提高標準條例第一條前段、第二條之規定，並審酌被告之
    素行、犯罪動機、目的、手段、犯罪所生損害及犯罪後態度等一切情狀，量處有
    期徒刑四月，並諭知易科罰金之折算標準，認事用法均無不合，量刑亦屬適當。
    被告上訴意旨否認有連續使公務員登載不實之犯行，請求撤銷改判並予宣告緩刑
    ，為無理由，應予駁回。
三、據上論斷，應依刑事訴訟法第四百五十五條之一第三項、第三百六十八條、第三
    百七十三條，判決如主文。
本案經檢察官周啟勇到庭執行職務。
中      華      民      國八十九    年      九      月    二十七    日
                                    臺灣基隆地方法院刑事第三庭
                                      審判長法  官  林  火  炎
                                            法  官  陳  培  仁
                                            法  官  蔡  佳  玲
右正本證明與原本無異。
本件不得上訴。
                                            書記官  湯  惠  芳
中      華      民      國    八十九    年      十      月      三      日


司法院資訊處製作；財團法人民間司法改革基金會備份。
